【裁判字號】    89,台上,6641
【裁判日期】    891102
【裁判案由】    殺人未遂等罪
【裁判全文】
最高法院刑事判決                              八十九年度台上字第六六四一號
    上  訴  人  甲○○
                乙○○
右上訴人等因殺人未遂等罪案件，不服台灣高等法院台中分院中華民國八十九年五月
十六日第二審判決（八十九年度上訴字第二八二號，起訴案號：台灣台中地方法院檢
察署八十七年度偵字第二六七一四號），提起上訴，本院判決如左：
    主  文
上訴駁回。
    理  由
按刑事訴訟法第三百七十七條規定：上訴於第三審法院，非以判決違背法令為理由，
不得為之。是提起第三審上訴，應以原判決違背法令為理由，係屬法定要件。且必須
依據卷內資料為具體之指摘，並足據以辨認原判決已具備違背法令之形式，始屬相當
。本件原判決依憑上訴人乙○○之自白，上訴人甲○○之部分自白，被害人蔡志嘉之
指訴及目擊證人黃偉喨、洪素芳、葛忠仁等之證述，復有手槍二支、彈殼十二顆扣案
及現場錄影帶二卷、照片九幀、醫院有關被害人蔡志嘉槍傷之回函、病歷等附卷可證
。上開扣案之槍經鑑定結果，確具殺傷力，彈殼十顆部分，為制式口徑九ＭＭ彈殼，
二顆係土造金屬彈殼，有內政部警政署刑事警察局鑑驗通知書在卷可查。又經鑑定試
射其中美國ＢＥＲＥＴＴＡ廠，９２ＦＳ型，口徑９ＭＭ，制式半自動貝瑞塔九二手
槍一支（槍枝管制編號0000000000號）。及美國ＢＥＲＥＴＴＡ廠，９２
ＦＳ型，口徑９ＭＭ，制式半自動貝瑞塔九二手槍一支（槍枝管制編號000000
0000號）子彈彈殼，與上開彈殼比對結果，分別有四顆及六顆彈底紋痕特徵與上
開試射彈殼相吻合，亦有內政部警政署刑事警察局八十七年十二月十七日（）刑鑑
字第九七六四一號函在卷可考。又上訴人甲○○持槍朝被害人蔡志嘉頭部開槍，突因
槍枝卡彈（即前發子彈擊發，但彈殼未退出）或不發彈（子彈雖受撞擊，但火藥未燃
燒），致被害人蔡志嘉倖免於難，亦經警局鑑識人員李國屏勘驗、鑑定錄影帶及槍枝
無誤，有勘驗、鑑定筆錄在卷可資佐證。查人身背部、頭部為身體要害，以槍射擊，
足以致人於死，上訴人甲○○先持槍朝被害人蔡志嘉右後背射擊，子彈貫穿至右上臂
，又接續以槍瞄準蔡志嘉頭部要害射擊，雖因槍枝突然故障，子彈未能擊發，而未近
距離射中被害人蔡志嘉頭部要害，然其有殺意，至為灼然等證據資料，認定上訴人等
有如原判決事實欄所載共同未經許可，持有手槍及上訴人甲○○殺人未遂犯行。因而
撤銷第一審該部分不當之判決，仍分別論處上訴人甲○○有期徒刑六年，併科罰金新
台幣（下同）一百萬元，並於刑之執行完畢或赦免後，令入勞動場所強制工作，期間
為三年及有期徒刑六年；上訴人乙○○（累犯）有期徒刑八年，併科罰金一百萬元，
並於刑之執行完畢或赦免後，令入勞動場所強制工作，期間為三年。已於理由內詳細
敘述其所憑之證據及認定之理由，而以上訴人甲○○所辯伊未射擊蔡志嘉，僅用槍作
勢嚇被害人蔡志嘉而已云云，不足採信。已依據卷內資料詳予指駁。從形式上觀察，
原判決並無違背法令情形存在。次查犯罪事實之認定及證據之取捨，乃事實審法院之
職權，且法院憑以認定犯罪事實之證據，並不以直接證據為限，即綜合各種證據，本
於推理作用，為其認定犯罪事實之基礎，如不違背經驗法則與論理法則，即不得指為
違法，而據為上訴第三審之理由。原判決綜合各種證據，認定上訴人等有上揭犯行，
究竟違背如何之經驗法則或論理法則，上訴意旨，並未具體指明，徒就原判決已說明
之事項或屬原審採證認事職權之適法行使，任意指摘有採證違背經驗、論理法則，理
由不備，職權調查未盡之違法，且仍為單純事實之爭執，難謂為適法之第三審上訴理
由。又原判決已就上訴人等擁槍自重，偶因細故，竟在舞廳公共場所共同持槍四處開
槍傷人、毀物，上訴人甲○○甚至意圖殺害蔡志嘉，此等恣意開槍傷人，目無法紀之
行為，已對社會安全造成嚴重威脅，又斟酌上訴人等行為之嚴重性、其所表現之危險
性，以及對於上訴人等未來行為之期待性綜合觀察，對彼等之犯罪實有預防並矯治其
社會危險性之必要，爰依槍砲彈藥刀械管制條例第十九條第一項規定，各於刑之執行
完畢或赦免後，均令入勞動場所，強制工作，其期間皆為三年，於判決理由內詳加說
明，於法並無違背。再觀諸檢肅流氓條例第二十一條規定，行為人之流氓感訓事件及
因該流氓行為同時觸犯之刑事案件，乃採刑罰及感訓處分併罰方式，是以上訴人之流
氓行為同時又觸犯刑事法律者，對該刑事案件仍應依法追訴處罰，僅感訓處分，得於
有罪判決確定時，折抵其應執行之有期徒刑、拘役或保安處分，並無一事二罰之情形
。上訴人乙○○上訴意旨以其持有槍、彈並開槍之事實，業經裁定流氓感訓處分，再
受保安處分之宣告，不符合大法官議決釋字第四七一號解釋之內容云云，指摘原判決
用法可議，尚非第三審上訴之適法理由。上訴人甲○○先持槍朝被害人蔡志嘉右後背
射擊，子彈貫穿至右上臂，又瞄準蔡志嘉頭部要害射擊，雖因槍枝故障卡彈或不發彈
而未擊發子彈，然上訴人甲○○隨即檢查槍枝，並拉槍枝滑套，試圖排除障礙，待被
害人蔡志嘉為人扶持躲入舞廳內室，上訴人甲○○猶有未甘，仍持槍追入大廳，再行
開槍，顯無中止未遂可言。上訴人甲○○上訴意旨以其因己意中止犯行，指摘原審未
依中止犯之規定減輕其刑，適用法律有誤云云，亦非第三審上訴之適法理由。又原判
決以上訴人乙○○犯賭博罪，經判處有期徒刑易科罰金執行完畢後再犯本罪，為累犯
，而加重其刑，於判決理由內論述甚詳，雖原判決誤載上訴人乙○○有煙毒前科，但
與判決主旨並無影響，不得為上訴第三審之理由。其他上訴意旨，泛詞指摘原判決理
由不備、不適用法則、調查職權未盡，核與前揭得為第三審上訴理由之法定要件不相
適合，其等上訴違背法律上之程式，應予駁回。
據上論結，應依刑事訴訟法第三百九十五條前段，判決如主文。
中      華      民      國    八十九    年     十一     月      二      日
                              最高法院刑事第三庭
                                  審判長法官  陳  錫  奎
                                        法官  洪  清  江
                                        法官  吳  昆  仁
                                        法官  李  伯  道
                                        法官  陳  世  雄
      右正本證明與原本無異
                                              書  記  官
中      華      民      國    八十九    年     十一     月      七      日


司法院資訊處製作；財團法人民間司法改革基金會備份。
